宣　　示　　判　　決　　筆　　錄　 109年度板建簡字第54號
原　　　告　黃溪森　

訴訟代理人　蕭守厚律師
被　　　告　江健良　

訴訟代理人　吳茂榕律師
複代理人　　王馨儀律師
　
上列當事人間109年度板建簡字545號請求修復漏水等事件於中華
民國110年9月2日辯論終結，於中華民國110年9月28日下午4時30
分整，在本院板橋簡易庭公開宣示判決，出席職員如下：
　　　　法　　　官　李崇豪
　　　　法院書記官　葉子榕
　　　　通　　　譯　謝盛宇
朗讀案由到場當事人：均未到
法官宣示判決，判決主文、所裁判之訴訟標的及其理由要領如下
：
     主  文
被告應容忍原告僱工進入被告所有門牌號碼新北市○○區○○路
0段000巷00號2樓房屋內，依附件（即社團法人新北市建築師公
會110年4月13日新北市建築鑑字第190號鑑定報告書附件九）所
示工程項目進行修繕，修繕費用由兩造共同負擔各二分之一。
訴訟費用由被告負擔二分之一，餘由原告負擔。
本判決得假執行，但被告以新臺幣貳拾陸萬肆仟伍佰元為原告預
供擔保後，得免為假執行。
    事實及理由要領
一、按訴狀送達後，原告不得將原訴變更或追加他訴。但有下列
    各款情形之一，不在此限：…二、請求之基礎事實同一者，
    民事訴訟法第255條第1項第2款定有明文。原告於起訴時原
    聲明為：被告應允許原告進入門牌號碼新北市○○區00鄰○
    ○路0段000巷00號2樓房屋內，就損壞部份儘速將原告的房
    屋（建築所在地：一樓）的天花板，修繕並止漏為止，另原
    告保證將以最短時間完成修繕，並將儘速恢復原狀。嗣於民
    國（下同）110年8月27日以民事準備書狀更正聲明為：被告
    應容忍原告僱工進入被告所有門牌號碼新北市○○區○○路
    0段000巷00號2樓房屋內，依社團法人新北市建築師公會110
    年4月13日新北市建築鑑字第190號鑑定報告書附件九所示工
    程項目進行修繕，修繕費用兩造共同負擔各二分之一。經核
    其請求之基礎事實同一，依前開規定，應予准許，合先敘明
    。
二、原告主張：
（一）原告一樓住所漏水，於民國100年05月份，曾請防漏師傅
      施工，但是漏水問題依舊存在。當時有針對一樓天花板和
      二樓化粧室的地板進行防水修繕工程。但完工後，沒多久
      又開始漏水，苦不堪言。多次誠意向二樓住戶反映及說明
      問題的嚴重性。但二樓住戶卻回答：是你家在漏水，又不
      是我們家在漏水。之後多次我聯繫幾位專業防水技師到家
      勘驗，每位防水技師都告知是二樓的水管有問題才導致漏
      水，根本無法從一樓止漏。但存在漏水問題日益嚴重一直
      持續擴大壁癌面積已經完全快無法居住，甚至家人洗澡經
      常都有不明水滴從天花板滴落，嚴重影響家人身心健康。
      長久下來，漏水漏到不堪其擾，從浴室已經滲透到房間的
      裝潢的櫃子及木板，都已經腐爛及損壞、發霉。甚至還要
      用藍色接水桶接天花板流下的滴水部份。目前化粧室的天
      花板，隨時都在滴水。而二樓化糞池的部份連接一樓天花
      板，已經請專業人員加裝接水盤在導水，內裝有導水管，
      把水引流出來。而且天花板上已經有奇怪的結晶狀，像鐘
      乳石狀。原告亦有請防水技師來勘驗，檢查一樓、二樓、
      三樓公用的排水管及自來水管、化糞池…等公用管路，檢
      查所有漏水問題，而每位防水技師與二樓屋主苦口婆心的
      溝通協商的施工方式結果，二樓屋主都反駁並不認同，且
      二樓屋主與師傅指示施工方式落差非常大並且處處巧難及
      拖延治漏時機。據鄰居了解二樓屋主江先生是位油漆師傅
      ，應對漏水方面的專業及知識都有所了解，但卻對一樓漏
      水嚴重損壞的愔事置之不理。也拒絕多位防水技師的勘驗
      及施工。這些年下來，導致原告的房屋每況愈下，原告的
      家人身心及財產受到了漏水嚴重變成壁癌及住家生活品質
      持續受到影響、身心健康都出現問題，也都睡不好吃不下
      。每位防水技師每趟下來都需要花費不少的修繕費用及檢
      查費用，每位師傅都指出需進入二樓住戶家中處理。
（二）鑑定報告書內容，原告提出下列意見：
   1、該鑑定報告書鑑定結論：（一）本案鑑定標的物板橋區文
      化路2段125巷74號1樓浴廁之損壞責任，無法完全歸責於
      文化路2段 125巷74號2樓現任屋主。而依其鑑定經過及損
      壞時程研判：5、…依據現場照片與竣工圖比對，研判74
      號2樓前手房屋屋主，應該是為了解決與1樓前手屋主之間
      的糾紛，於原樓板上方施作新的樓板，並由管道間新作給
      、排水管線，施作新的樓板。6、發現瑕疵、修復時間：
      鑑定標的物2樓於民國100年，因為浴缸漏水，其接到排水
      管的管道出現問題。故須將整個浴缸拆除，地磚和牆面磁
      磚拆除翻新。（自行修繕），詢問事項紀錄等語。惟查：
   （1）該鑑定報告書略謂「研判74號2樓前手房屋屋主，應該
        是為了解決與1樓前手屋主之間的糾紛，於原樓板上方
        施作新的樓板5並由管道間新作給、排水管線」，鑑定
        人為何作此推論？推論依據為何？該份鑑定報告書均未
        予說明，從而，此部分認定，似嫌速斷！
   （2）若前述1、成立，被告既承受標的物2樓，且於100年，
        因為浴缸漏水，其接到棑水管的管道出現問題。故須將
        整個浴缸拆除，地磚和牆面磁磚拆除翻新。則當100年
        間，被告因浴缸漏水，其接到排水管的管道出現問題，
        需拆除翻新，與後來1樓浴廁發生漏水並產生白華，二
        者間應有因果關聯，析言之，若非2樓因多年前發生浴
        缸漏水，需拆除翻新施工，之後，1樓浴廁才會發生漏
        水並產生白華的結果。然鑑定結論卻認定無法完全歸責
        標的物2樓現任屋主，其論述過程，實難令人折服。
   （3）何況，眾所周知，當浴室出現白華（俗稱壁癌），通常
        表示房屋?可能有「滲水、內漏、防水層破裂」等情形
        ，且該現象係長時間累積形成。本件原告雖在109年間
        ，僱工以壓力灌注方式，以止水釘將防水劑灌入樓板，
        然施作師傅曾告知「二樓漏水沒有解決，水就會往別的
        地方跑，高壓灌注的地方水量會減少，多餘的積水也會
        移動到別的位置（無法治本）」等語，斯時，浴室已有
        白華現象，故本件浴室白華現象與原告109年僱工以止
        水釘將防水劑灌入樓板行為，二者間應無關聯性。惟鑑
        定報告書卻逕認原告上述行為「…反而加重滲水問題，
        產生白華」，其論點亦明顯有誤。
   （4）再者，依上開鑑定報告書鑑定結論：（一），本案鑑定
        標的物浴廁之損壞責任，無法完全歸責於被告（未排除
        被告過失）；但鑑定結論：（二）引用公寓大廈管理條
        例第12條：專有部分之樓地板其內之管線，其維修費用
        由該樓地板上下方之區分所有權人共同負擔。似又認為
        浴廁之損壞責任，係因專有部分之樓地板其內之管線問
        題，但是，究竟本件漏水是樓地板內何種管線，或是有
        其他因素，以致維修費用須兩造共同負擔，該鑑定報告
        書卻均未說明，其鑑定理由未臻詳盡。
（三）按因故意或過失，不法侵害他人權利者，負損害賠償責任
      ；土地上之建築物或其他工作物所致他人權利之損害，由
      工作物之所有人負賠償責任；負損害賠償責任者，除法律
      另有規定或契約另有訂定外，應回復他方損害發生前之原
      狀。第1項情形，債權人得請求支付回復原狀所必要之費
      用，以代回復原狀。民法第184條第1項前段、第191條第1
      項、第213條第1項、第3項分別定有明文。而專有部份、
      約定專有部分之修繕、管理、維護，由各該區分所有權人
      或約定專有部分之使用人為之，並負擔其費用；專有部分
      之共同壁及樓地板或其內之管線，其修繕費用由該共有壁
      雙方或樓地板上下方之區分所有權人共同負擔。公寓大廈
      管理條例第10條第1項、第12條亦定有明文。
（四）經查，原告所有系爭1樓浴室屋頂確實漏水並產生白華，
      除有照片附卷可稽外，業經鈞院於109年11月18日現場勘
      驗屬實，而系爭房屋漏水並產生白華責任歸屬，無論是上
      開鑑定報告書的鑑定結論：（一）：無法完全歸責於被告
      （未排除被告過失），抑或是鑑定結論：（二）、認定是
      「專有部分之樓地板其內之管線」，均認為被告對於系爭
      房屋漏水等現象，依法應負有修繕之責任：至於相關日後
      修繕費用，參酌鑑定結論：（三），應由該樓地板上下方
      之區分所有權人（即兩造）共同負擔（但修繕費用金額，
      仍應以實際工程項目所支出之費用為據）。而本件應修繕
      項目內容如何，則參考上開鑑定報告書附件九所列舉之工
      程項目進行修繕，方能解決此一長期漏水等爭議。
      為此，爰依前揭規定提起本訴，求為判決：被告應容忍原
      告僱工進入被告所有門牌號碼新北市○○區○○路0段000
      巷00號2樓房屋內，依社團法人新北市建築師公會110年4
      月13日新北市建築鑑字第190號鑑定報告書附件九所示工
      程項目進行修繕，修繕費用兩造共同負擔各二分之一等語
      。
三、被告則辯以：
（一）原告起訴狀意旨略以：伊為新北市○○區○○路○段000
      巷00號1樓之房屋所有權人，被告則為同址2樓之房屋所有
      權人。因被告所有之2樓房屋內配置之水管出現問題，導
      致原告所有之1樓房屋浴室天花板開始漏水，日積月累形
      成壁癌，嗣後浴室漏水愈發嚴重，漏水甚至滲透房間天花
      板，導致房間天花板亦有發現漏水，房間內之櫃子、木板
      亦因嚴重漏水問題而腐爛毀損，原告多次請專業人員勘驗
      、並與被告協商解決漏水之施工方式，均遭被告拒絕，爰
      提起本件訴訟訴請被告允許原告進入被告所有之2樓房屋
      內且修復漏水至不漏水狀態為止，且回復原告屋內因漏水
      所受損害云云。
（二）按，當事人主張有利於己之事實者，就其事實有舉證之責
      任，民事訴訟法第277條定有明文；又民事訴訟如係由原
      告主張權利者，應先由原告負舉證之責，若原告先不能舉
      證，以證實自己主張之事實為真實者，則被告就其抗辯事
      實即令不能舉證，或其所舉證據尚有疵累，亦應駁回原告
      之請求，有最高法院17年上字第917號判例及72年台上字
      第4225號判決意旨可稽。
（三）被告否認係因被告所有房屋內水管之故造成原告所有房屋
      之漏水問題，被告先前已經多次配合原告進行修繕，然原
      告仍稱屋內仍舊存在漏水，可見原告所有1樓房屋內之漏
      水原因與被告無涉：
   1、原告固然曾於民國100年間向被告抱怨其住所發生漏水困
      擾，於原告無任何憑據之下，被告當時基於敦親睦鄰亦已
      配合原告進行修繕。被告自行僱工將被告所有之 2樓房屋
      內浴室全室拆除、施作防水工程，為此花費至少7萬5千元
      ，此情亦為原告所於起訴狀中自承當時為漏水問題有針對
      原告所有一樓房屋內之天花板及二樓浴室地板進行防水修
      繕，惟其於起訴狀中竟絲毫未提及被告之配合舉動及鉅額
      修繕成本，其心實在可議。
   2、被告於施作前開工程後，原告均未再向被告反應有滲漏水
      之情形。嗣於105年間，原告突然又向被告反應屋內有漏
      水，當時被告仍然配合原告進行修、繕工程，此次薇商全
      係由原告自行僱用，施作工程內容亦由原告主導。被告容
      忍原告請廠商進入被告屋內將浴室的地磚全數拆除見底、
      更換馬桶、洗臉盆，且將浴室兩支排水管全數裝設在房屋
      外牆，室內之冷、熱水管改裝成明管，兩造平分此次修繕
      費用，被告為此負擔約2萬元。
   3、豈料，該次工程施作三天後，原告又反應有漏水之情形。
      因原告數次反映是因為被告所有房屋之故，被告迄今為止
      已經配合原告將被告所有之2樓浴室地板拆除重新鋪設共
      計兩次，被告甚至自費將冷熱管線進水處及出水處均設置
      成明管，然原告迄今仍謂漏水問題尚未解決且持續擴大，
      可見系爭漏水原因與原告主張被告所有2樓房屋內之水管
      並無關連。
（四）綜上，本件原告主張其所有1樓房屋屋內浴室及天花板牆
      面嚴重受損且形成壁癌，均係因被告所有之2樓房屋滲漏
      水所致，於被告否認上開漏水與被告有關之前提下，仍應
      由原告就「系爭1樓房屋因系爭2樓房屋滲漏水且導致原告
      所有房屋之天花板及屋內裝潢損害」之有利於己之事實負
      舉證之責。
（五）除原告迄未證明其屋內有漏水情形且與被告房屋有關聯外
      ，原告訴之聲明表示要允許原告進入被告屋內並要求被告
      修繕，卻未指出究竟漏水確切位置為何處、欲要求被告施
      做何種工項、以及施作漏水工項是否即為必要且對被告房
      屋損害較小的修繕方式，被告須為此負擔多少修補漏水之
      費用，被告實在無從適從。
（六）再就原告主張因系爭漏水導致原告所有1樓房屋所生回復
      費用部分，原告於起訴狀中附上估價單1、估價單2，工項
      分別為單價3萬5之「浴室天花板滲水維修工程」，以及16
      萬元之「廁所拆除及新做、房間天花板拆除及新做、房間
      隔間拆除及新做、房間油漆之工程」。其於109年8月28日
      提出陳報狀請求被告賠償原告新台幣23萬元整，除與前揭
      估價單數字加總不相符以外，亦未敘明理由、附上任何單
      據供被告確認。原告復又於 109年9月8日除前兩張估價單
      外，再提出10萬9000元之估價單，工項則為「管道間拆除
      、浴室地板拆除、浴室牆120公分高拆除、防水、粉牆、
      磁磚修補、垃圾清運、馬桶及排水管更換」，三項工程共
      計30萬元4000元。原告主張的修繕費用不斷膨脹，然觀諸
      工項內容，除廊所拆除新做此項工程重複請求外，亦有將
      浴室牆拆除、防水、粉牆、磁磚修補、清運費用、馬桶及
      排水管等與回復費用無關之項目納入請求。綜合前述可知
      ，原告除未清楚說明關於此賠償金額之請求依據及計算基
      礎，尚將與漏水回復無關之修繕費用一併列入，實乏所據
      。
（七）綜上所述，可知被告不僅屢屢配合原告進行修繕工程，且
      從歷次進行之工程內容，亦可以看出漏水原因並非原告主
      張之被告所有房屋內水管之故，然原告不思找尋專家查明
      漏水原因及位置，於不斷要求被告要配合施作後，猶仍提
      起本件訴訟除恣意指謫被告不加聞問，甚至妄圖侵入被告
      之門戶尋找漏水原因，實乏所據，且徒然浪費金錢人力無
      助於問題之解決各等語。
四、本院之判斷：
（一）本院於109年11月18日上午10時至原告所有系爭房屋履勘
      結果：該建物為四層加強磚造之第1層，系爭房屋與客廳
      相鄰房間天花板白華、油漆剝落，另一間房間也有相同情
      形，後陽台牆壁有水滴之情形，此有勘驗筆錄在卷可稽。
      又本院委由社團法人新北市建築師公會就上開系爭房屋廚
      房天花板漏水等原因為鑑定，經該會鑑定結果：1.本案鑑
      定標的物板橋區文化路二段125巷74號一樓浴廁之損壞責
      任，無法完全歸責於文化路二段125巷74號二樓現任屋主
      。2.惟依據公寓大廈管理條例第12條：專有部分之樓地板
      其內之管線，其維修費用由該樓地板上下方之區分所有權
      人共同負擔。3.其修復費用新台幣新台幣伍拾貳萬玖仟元
      整。詳附件九一修復費用概算單。，．．．，此有該會
      110年4月13日新北市建師鑑字第190號函附鑑定報告書在
      卷可稽。本件漏水原因既係肇因於「專有部分之樓地板其
      內之管線」，則被告對於系爭房屋漏水等現象，依公寓大
      廈管理條例第10條第1項、第12條之規定被告仍應負有修
      繕之責任：至於相關日後修繕費用則依鑑定書附件九，由
      兩造共同負擔各二分之一。原告主張被告應容忍原告僱工
      進入被告所有門牌號碼新北市○○區○○路0段000巷00號
      2樓房屋內，依社團法人新北市建築師公會110年4月13日
      新北市建築鑑字第190號鑑定報告書附件九所示工程項目
      進行修繕，修繕費用兩造共同負擔各二分之一，洵屬有據
      。
（二）從而，原告依公寓大廈管理條例第6條第1項第2款、第10
      條第1項、第12條等規定訴請被告應容忍原告僱工進入被
      告所有門牌號碼新北市○○區○○路0段000巷00號2樓房
      屋內，依附件（即社團法人新北市建築師公會110年4月
      13日新北市建築鑑字第190號鑑定報告書附件九）所示工
      程項目進行修繕，修繕費用由兩造共同負擔各二分之一，
      為有理由，應予准許。
五、本判決係就民事訴訟法第427條第1項所為被告敗訴之判決，
    依同法第389條第1項第3款之規定，應依職權宣告假執行。
六、本件判決基礎俱已臻明確，兩造其餘攻防方法及訴訟資料經
    本院審酌後，核與判決不生影響，無逐一論駁之必要，併此
    敘明。
七、末按「訴訟費用，由敗訴之當事人負擔。」又「因下列行為
    所生之費用，法院得酌量情形，命勝訴之當事人負擔其全部
    或一部：一、勝訴人之行為，非為伸張或防衛權利所必要者
    。二、敗訴人之行為，按當時之訴訟程度，為伸張或防衛權
    利所必要者。」民事訴訟法第78條、第81條分別定有明文。
    本件訴訟費用包括囑託新北市建築師公會鑑定之鑑定費，惟
    鑑定結果為無法完全歸責於被告，是以本件原告勝訴，本院
    認應由兩造共同負擔本件訴訟費用各二分之一，始為公允。
中    華    民    國   110    年    9     月    28    日
                  臺灣新北地方法院板橋簡易庭
                      書  記  官  葉子榕
                      法      官  李崇豪
上列為正本係照原本作成。
如不服本判決，應於送達後20日內，向本院提出上訴狀並表明上
訴理由，如於本判決宣示後送達前提起上訴者，應於判決送達後
20日內補提上訴理由書（須附繕本）。
中    華    民    國   110    年    9     月    28    日
                      書  記  官  葉子榕